【裁判字號】    92,訴,1018
【裁判日期】    921015
【裁判案由】    毒品危害防制條例
【裁判全文】
臺灣桃園地方法院刑事判決                        九十二年度訴字第一○一八號
    公  訴  人  臺灣桃園地方法院檢察署檢察官
    被      告  乙○○
右列被告因違反毒品危害防制條例案件，經檢察官提起公訴（九十一度偵字第一六三
七一號），本院判決如左：
    主  文
乙○○轉讓第一級毒品，處有期徒刑壹年貳月。轉讓第一級毒品海洛因所得新臺幣伍
佰元沒收之，如全部或一部不能沒收時，以其財產抵償之。
    事  實
一、乙○○明知海洛因業經毒品危害防制條例列為第一級毒品，不得非法轉讓，竟仍
    於民國九十一年七月十五日凌晨一時餘許，因張建中、甲○○等人在丁○○位於
    桃園縣大園鄉林村二四鄰崁下一五九號住處時，張建中酒後情緒不佳亟欲施用
    第一級毒品海洛因，遂出資新臺幣（下同）五百元要求甲○○等人立即為其購買
    ，甲○○應允張建中後，以電話聯絡乙○○並詢問乙○○有無第一級毒品海洛因
    ，乙○○答稱有後，甲○○因而向乙○○表明欲購買第一級毒品海洛因一小包，
    嗣乙○○即持第一級毒品海洛因前往上述丁○○住處門口，將第一級毒品海洛因
    一包（重量約０．一公克）以等價五百元之價格當面轉讓予（起訴書誤載為無償
    售予）甲○○（一手交錢一手交貨）。其後甲○○應張建中之要求以針筒為其注
    射施打海洛因，未料竟引起張建中休克（甲○○所涉過失致死罪嫌，嗣經臺灣桃
    園地方法院檢察署檢察官為不起訴處分），甲○○等人見急救無效，一方面電召
    救護車，一方面為避免麻煩而將張建中移置到丁○○住處附近之停車場路旁，並
    躲在附近見救護車將張建中載離急救，惟張建中送醫後仍因缺氧性腦病變、心肺
    衰竭而死亡，警員循線查悉上情。
二、案經桃園縣政府警察局大園分局報請臺灣桃園地方法院檢察署檢察官偵查起訴。
    理  由
一、訊之被告乙○○矢口否認有以五百元之價格轉讓第一級毒品海洛因予甲○○之犯
    行，辯稱：伊不認識甲○○，與丁○○是當兵的時候在同一個中心認識的，退伍
    後只有見面一次，大約在八十九年四、五月見面，之後就沒有再見面，亦沒有電
    話聯絡，警詢筆錄記載伊說甲○○打伊手機問有無海洛因可賣，伊答稱有，就將
    海洛因送到甲○○所說的地址等語，是因警察丙○○用手撞伊胸部，對伊刑求並
    恐嚇，該自白並不實在云云。惟查：
（一）右揭犯罪事實，業據證人甲○○於偵訊中證稱：當時伊借住在丁○○家，當晚
      張建中約凌晨十二點多、一點來，他喝得很醉，對伊說他與老婆離婚心情不好
      ，問伊有沒有藥，丁○○先打電話問他友人，但他友人都說沒有，伊亦打給友
      人，不是在睡覺，就是沒人接。張建中對伊等說如今天調不到就不是他朋友。
      後來，伊問張建中有沒有錢，張建中說他有五百元，伊又打電話給丁○○的同
      梯乙○○，對乙○○說要一千元海洛因。後來乙○○到丁○○家門口，伊出去
      對乙○○說只有五百元，不然倒五百元的東西，乙○○便倒給伊等語（見偵卷
      第二十三頁、第二十三頁背面）；其於本院訊問時亦證稱：「（問：你是否記
      得當天向誰買海洛因？）是在丁○○家裡，叫「志鴻」的人送過來，「志鴻」
      與丁○○是同梯」、「（問：為何會叫志鴻送毒品來？）張建中要的」、「（
      問：用多少錢買？）五百元，只買一點點，沒有什麼重量」、「（問：你如何
      與志鴻聯絡？）丁○○講的，他叫我跟志鴻聯絡，叫他過來，我在電話裡跟志
      鴻說叫他送海洛因過來」等語（見本院卷九十二年八月十九日訊問筆錄），其
      前開於偵訊及本院訊問時之證詞內容均屬一致。雖證人甲○○於本院訊問之初
      時陳稱：伊因剛車禍完，對之前之事已部分遺忘，有的想的起來，有的忘記等
      語，惟經本院進一步提示而加以訊問時，證人甲○○則可慢慢回憶起部分事實
      ，只是對於當天交付伊海洛因者是否係在庭之被告乙○○印象不深刻，惟觀諸
      證人甲○○回憶可及之當日轉讓伊海洛因之「志鴻」係丁○○服役時之同梯乙
      節，與被告乙○○自承「與丁○○是當兵的時候在同一個中心認識」之情相符
      ，堪認證人甲○○所指交付伊海洛因者，應係被告乙○○無訛。
（二）證人丁○○經檢察官當庭令其指認在場之被告乙○○，其亦證稱被告與其服役
      時係「同梯」之情（見偵卷第三十五頁背面）；且其於本院訊問時亦證稱：「
      （問：當天張建中施用的海洛因是如何取得？）甲○○打電話跟乙○○聯絡，
      我有親眼看到他打電話給乙○○，當天張建中心情不好，說要玩海洛因，甲○○就幫他聯絡」、「（問：你如何知道甲○○聯絡的對象就是乙○○？）我有
      聽到」、「甲○○有說要打給乙○○」、「他剛開始打得時候，我在客廳，看
      著他打電話」等語（見本院九十二年八月五日訊問筆錄），其證詞核與證人甲○○之前開證詞內容互核相符，益證被告確有轉讓第一級毒品海洛因予甲○○
      之事實。
（三）被告雖辯稱伊不認識甲○○云云，惟證人丁○○證稱：被告與甲○○之前即認
      識等語（見本院九十二年八月五日訊問筆錄）；而被告亦於九十一年八月二十
      一日經警借提訊問後返回臺灣桃園地方法院檢察署，於檢察官訊問時供稱：伊
      跟甲○○是「朋友」等語（該次偵訊筆錄影本附於本院卷九十二年九月一日準
      備程序筆錄之後），則被告嗣於本院訊問時翻稱伊不認識甲○○云云，顯無可
      採。
（四）至被告乙○○辯稱其於警詢中供稱：「甲○○．．．打我手機問我有無海洛因
      可賣，我答稱有，我就依他所說之地址送了上述之海洛因去該址，到了該址甲○○已在門口等，我就將海洛因交予甲○○，李（志鴻）將五百元交給我，我
      就離開了」等語，係因警刑求所致云云。惟查，經本院傳訊斯時製作筆錄之員
      警丙○○與被告對質，證人丙○○堅決否認有以手撞被告胸部之情事（見本院
      九十二年八月十九日訊問筆錄）。反觀被告於九十一年八月二十一日經警借提
      製作該份警詢筆錄後，同日送返臺灣桃園地方法院檢察署，其於檢察官訊問「
      有被刑求否？」時，被告係答稱：「只有恐嚇我」等語（該次偵訊筆錄影本附
      於本院卷九十二年九月一日準備程序筆錄），則其嗣於本院訊問時翻稱遭警員
      以手撞胸部多下云云，顯然齟齬。再查，被告該日經解送回臺灣桃園守所時，
      其借提還押收容人內外傷紀錄表上，檢查人員係記載「目視無外傷」等語，而
      其當日之自白書亦係記載：「我叫乙○○，於九十一年八月二十一日十四時０
      分因毒品案被大園分局提訊，偵訊中未遭刑求」等語，此有臺灣桃園看守所新
      收（借提還押）收容人內外傷紀錄表影本、臺灣桃園監獄受刑人看守所被告自
      白書影本各乙紙為證，則被告所辯當日有遭刑求云云，顯非實在。其次，被告
      於本院訊問警察如何恐嚇時，其供稱：「我不會講，他說我扛下就沒事」等語
      （見本院九十二年十月一日審判筆錄），準此，其對於如何遭警員恐嚇乙節，
      非但語焉不詳，且無法具體陳述，是否實在，亦值堪疑。惟因本案前述被告之
      警詢筆錄製作時，並未同步錄音（此據證人丙○○於本院九十二年十月一日訊
      問時證述明確），而違反刑事訴訟第一百條之一第一項之法定程序，雖該程序
      瑕疵，參照刑事訴訟法第一百五十八條之四規定：「實施刑事訴訟程序之公務
      員因違背法定程序取得之證據，其有無證據能力之認定，應審酌人權保障及公
      共利益之均衡維護」及最高法院八十八年度台上字第五七六二號判決之意旨，
      並未一律排除其證據能力，且被告辯稱遭刑求乙節，亦查無其事，然本案被告
      之犯行，既已有前述其餘證據已足茲證明而堪認定，為使被告心服，爰不採被
      告前述警詢自白作為本案判決基礎。至被告復辯稱伊製作警詢筆錄時，有二塊
      不同之警詢錄音帶云云，因其警詢自白並未經本院採為認定其有罪之基礎，核
      無調查之必要，附此敘明。
（五）按毒品危害防制條例所規定之販賣毒品罪，雖未明示以「營利之意圖」為其犯
      罪構成要件，然販賣行為在通常情形下，仍係以牟取利益為其活動之主要誘因
      與目的，因之，行為人在主觀上須具有營利之意圖，應為販賣毒品罪之構成要
      件（最高法院六十九年臺上字第一六七五號判例、八十九年臺上字第二九九號
      判決參照），本件既無積極證據足證被告有從中牟利之情，自無從認被告有何
      營利意圖（即無販賣毒品之故意），而僅有轉讓毒品之故意，併此敘明。
（六）綜上，被告轉讓第一級毒品之犯行，應堪認定。
二、按海洛因為毒品危害防制條例所規範之第一級毒品，核被告乙○○所為，係犯毒
    品危害防制條例第八條第一項之轉讓第一級毒品罪。被告於轉讓前持有第一級毒
    品之低度行為，應為轉讓之高度行為所吸收，不另論罪。爰審酌被告明知海洛因
    為具有成癮性、濫用性之毒品而仍轉讓他人施用，對社會之危害不可謂不大、及
    其犯罪之動機、目的、手段、轉讓之數量、及其犯後態度等一切情狀，量處如主
    文所示之刑。公訴人雖對被告求處有期徒刑一年六月，惟斟酌被告轉讓之次數僅
    一次，轉讓之重量僅約０．一公克，數量甚微，則對其科處有期徒刑一年二月，
    應已足收懲儆之效，公訴人求刑尚屬過重，併此敘明。至被告轉讓第一級毒品海
    洛因向甲○○所收取之五百元，為其因犯罪所得之財物，應依毒品危害防制條例
    第十九條第一項規定，諭知沒收之，如全部或一部不能沒收時，以其財產抵償之
    。
據上論斷，應依刑事訴訟法第二百九十九條第一項前段，毒品危害防制條例第八條第
一項、第十九條第一項，判決如主文。
本案經檢察官林秀敏到庭執行職務。
中      華      民      國      九十二    年    十    月      十五      日
                                          臺灣桃園地方法院刑事第八庭
                                              審判長  法  官  林恆吉
                                  法  官  陳彥宏
                                                      法  官  林曉芳
右正本證明與原本無異。
如不服本判決，應於判決送達後十日內向本院提出上訴狀( 應附繕本 )，上訴於
臺灣高等法院。
                                                      書記官  陳玉芬
中      華      民      國      九十二    年    十    月      十五      日
毒品危害防制條例第八條
轉讓第一級毒品者，處一年以上七年以下有期徒刑，得併科新台幣一百萬
元以下罰金。


司法院資訊處製作；財團法人民間司法改革基金會備份。
